【裁判字號】    98,簡上,139
【裁判日期】    980630
【裁判案由】    違反毒品危害防制條例
【裁判全文】
臺灣臺南地方法院刑事判決             98年度簡上字第139號
上  訴  人  甲○○
即  被  告
上列上訴人即被告因違反毒品危害防治條例案件，不服本院九十
八年度簡字第四九六號中華民國九十八年三月二十七日第一審簡
易判決（聲請簡易判決處刑書案號：九十八年度毒偵字第二七九
號），提起上訴，本院管轄之第二審合議庭判決如下：
    主  文
上訴駁回。
    事  實
一、甲○○前於民國九十六年間因施用第二級毒品，經依本院九
    十六年度毒聲字第三二七號裁定送觀察勒戒後，認無繼續施
    用毒品之傾向，於九十六年八月二十三日釋放出所，並由臺
    灣臺南地方法院檢察署檢察官於九十六年八月二十四日以九
    十六年度毒偵字第一二二八號為不起訴處分確定。詎其仍未
    戒除毒癮，於五年內，復基於施用第二級毒品甲基安非他命
    之犯意，於九十七年十月二十九日某時，在台南縣永康市○
    ○路二○一巷二十一號四樓友人住處，施用第二級毒品甲基
    安非他命一次。嗣經臺南縣警察局永康分局龍潭派出所於九
    十七年十月三十日十二時四分，經其同意採尿送驗，呈甲基
    安非他命類陽性反應，因而查獲上情。
二、案經臺南縣警察局永康分局報告臺灣臺南地方法院檢察署檢
    察官偵查後聲請以簡易判決處刑。
    理  由
一、本院審理結果，認第一審簡易判決以被告甲○○違反毒品危
    害防制條例第十條第二項之施用第二級毒品罪，罪證明確，
    依刑事訴訟法第四百四十九條第一項前段、第四百五十四條
    第二項、毒品危害防制條例第十條第二項，刑法第十一條前
    段、第四十一條第一項前段，刑法施行法第一條之一第一項
    ，量處被告有期徒刑四月，並諭知易科罰金折算標準，其認
    事用法，並無不合，量刑亦稱妥適，應予維持，爰引用第一
    審刑事簡易判決書記載之證據及理由（如附件）。
二、被告上訴意旨否認施用第二級毒品安非他命犯行，辯稱：九
    十七年十月三十日驗尿前一日，伊至朋友乙○○住處即台南
    縣永康市○○路二○一巷二十一巷四樓泡茶聊天，該處窗戶
    緊閉，是密閉式空間，因其內另有五、六位朋友在吸食安非
    他命，致房間內呈現煙霧瀰漫之狀態，被告因在該處聊天二
    個多小時，致翌日驗尿呈陽性反應，被告只是吸用他人吸食
    安非他命產生之二手煙，並未施用安非他命等語。經查：
    (一)按目前檢驗尿液中是否含有毒品反應之方法，經行政院衛
      生署認可之檢驗機構係採用氣相層析質譜儀分析法（GC/
      MS），以氣相層析質譜儀分析法進行確認者，均不致產生
      偽陽性反應，已據該局針對全國各衛生局判定為陽性之尿
      液檢體，抽樣以氣相層析質譜儀分析法進行確認，均未發
      現有偽陽性之誤判情形，業經行政院衛生署管制藥品管理
      局九十二年六月二十日管檢字第0920004713號、九十二年
      七月二十三日管檢字第0920005609號函示說明（參見本院
      上訴卷第53、22-23頁）。本案被告依台南縣警察局永康
      分局龍潭派出所通知，於九十七年十月三十日十二時四十
      分經被告同意在該所採其尿液，經以酵素免疫分析法（
      EIA ），並以氣相層析質譜儀（GC/MS）確認結果，呈安
      非他命與甲基安非他命陽性反應（甲基安非他命檢出濃度
      為902ng/ ml），有勘察採證同意書、尿液檢體採集送驗
      紀錄表與詮昕科技股份有限公司濫用藥物尿液檢驗報告等
      在卷可佐，為被告所不爭執。
    (二)被告上訴意旨雖以採尿前一日，因吸用他人吸食安非他命
      產生之煙霧，致尿液中呈甲基安非他命陽性反應等情詞置
      辯，否認施用安非他命犯行。然參酌行政院衛生署管制藥
      品管理局九十三年七月三十日管檢字第0930007004號函示
      「目前本局尚無相關文獻資料可供參考，惟依常理判斷，
      若與吸食第一級毒品海洛因，或第二級毒品安非他命、甲
      基安非他命者同處一室，其吸入二手菸或蒸氣之影響程度
      ，與空間大小、密閉性、吸入濃度多寡及吸入時間長短等
      因素有關，且因個案而異」（參見本院上訴卷第54頁），
      復參酌法務部調查局檢驗煙毒經驗判斷，若非長時間與吸
      毒者直接相向且存心大量吸入吸毒者所呼出之煙氣，以二
      手煙中可能存在之低劑量煙毒或安非他命，應不致於在尿
      液中檢驗出煙毒或安非他命反應（法務部調查局八十二年
      八月六日 (82)發技一字第4153號函，附於本院上訴卷第
      55頁）。準此，因吸食二手煙導致尿液檢出安非他命反應
      之可能性既極低，僅行為人與吸用者長時間共處於相當狹
      窄密閉之室內，始有因吸入夠量安非他命致尿液呈甲基安
      非他命陽性反應之可能，則其吸入夠量二手安非他命對身
      體所生作用，與直接施用安非他命，實無差異，行為人當
      無不知已吸入夠量毒品之理。本案被告前曾因多次施用第
      二級毒品安非他命受觀察勒戒與刑之宣告，有台灣高等法
      院被告前案紀錄表在卷，並經調取台灣台南地方法院檢察
      署檢察官九十六年度毒偵字第一二二八號不起訴處分書、
      本院九十七年度簡字第二六九二號、九十七年度簡字第二
      七○九號確定判決核閱無誤，參酌被告供述：「當時是我
      的朋友乙○○與另外五、六位朋友在施用安非他命，他們
      是把安非他命裝在玻璃球內，下面用打火機燒烤，吸食煙
      霧，當時有五、六個人在吸食，食用的吸食器有好幾根，
      我當時與乙○○在泡茶聊天，我沒有去算到底有幾根玻璃
      球，房間裡面的窗戶是關起來的，是密閉的空間，裡面是
      呈現煙霧瀰漫的狀態，他們陸陸續續都有在吸食，我與乙
      ○○在裡面聊了兩個多鐘頭」等語（見本院上訴卷第26頁
      ），是依被告過去多次施用安非他命之經驗，既知所處房
      間內有多達五、六人以燒烤多支玻璃球吸食器之方式施用
      安非他命，已能認識該密閉式房間因多人持續吸安而佈滿
      安非他命煙霧，被告當時又係與友人泡茶聊天，意識清楚
      ，則其仍任令自己待在該房間內持續吸進安非他命煙霧而
      未離去，且其吸食之數量復達到翌日採取之尿液中仍可檢
      測出甲基安非他命陽性反應之程度，則其長達二個多小時
      持續吸進二手安非他命煙霧，實難謂無藉機施用安非他命
      之不確定故意甚明，是其上訴所辯未施用第二級毒品云云
      ，委無足採，從而，其施用第二級毒品犯行，洵堪認定。
      至被告聲請傳訊之證人乙○○，經合法通知未到庭，然被
      告聲請傳訊該證人，係為證明其吸食安非他命二手煙之事
      實，縱所辯屬實，對於本件判決結果並無影響，本院即無
      再次傳訊或拘提證人乙○○必要，併為說明。
三、原審以被告核係犯毒品危害防制條例第十條第二項之施用第
    二級毒品罪，並審酌刑法第五十七條各款情狀，量處有期徒
    刑四月，並諭知易科罰金折算標準，核無違誤，量刑亦稱妥
    適，被告上訴否認犯行，請求撤銷原判決，諭知無罪判決，
    為無理由，應予駁回。
據上論斷，應依刑事訴訟法第四百五十五條之一第一項、第三項
、第三百六十四條、第三百六十八條、第三百七十三條，判決如
主文。
本案經檢察官林朝文到庭執行職務。
中    華    民    國    98    年    6     月    30    日
                  刑事第四庭    審判長法  官  林逸梅
                                      法  官  程克琳
                                      法  官  陳淑卿
以上正本證明與原本無異。
本判決不得上訴。
                                      書記官  郭純瑜
中    華    民    國    98    年    6     月    30    日
附錄論罪科刑法條：
毒品危害防制條例第10條
施用第一級毒品者，處 6 月以上 5 年以下有期徒刑。
施用第二級毒品者，處 3 年以下有期徒刑。


司法院資訊處製作；財團法人民間司法改革基金會備份。
